【裁判字號】    99,交聲,1326
【裁判日期】    991004
【裁判案由】    違反道路交通管理處罰條例聲明異議
【裁判全文】
臺灣臺北地方法院交通事件裁定        99年度交聲字第1326號
原處分機關  臺北市交通事件裁決所
受處分人    甲○○
上列受處分人因違反道路交通管理處罰條例案件，對於臺北市交
通事件裁所99年5月24日所為之處分(原處分案號：北市裁催字第
裁22-A00XKM410號)，聲明異議，本院裁定如下：
    主  文
原處分撤銷。
甲○○汽車駕駛人，行駛在劃設有禁行機車標字之車道，處新臺
幣壹仟捌佰元，並記違規點數壹點。
    理  由
一、按道路交通管理處罰條例所稱之「車輛」，係指在道路上以
    原動機行駛之汽車（包括機器腳踏車）或以人力、獸力行駛
    之車輛，道路交通管理處罰條例第3條第8款定有明文。次按
    「禁行機車」標字，用以告示本車道禁止汽缸總排氣量未滿
    550 立方公分之機器腳踏車通行，道路交通標誌標線號誌設
    置規則第178 條亦定有明文。再按機器腳踏車行駛之車道，
    應依標誌或標線之規定行駛，道路交通安全規則第 99條第1
    項復有明定。又汽車駕駛人爭道行駛，有機器腳踏車不在規
    定車道行駛之情形者，處新臺幣（下同）600元以上 1800元
    以下罰鍰；另汽車駕駛人違反道路交通管理處罰條例第45條
    規定者，除依原條款處罰鍰外，並記違規點數 1點，道路交
    通管理處罰條例第45條第13款、第63條第1項第1款分別定有
    明文。
二、本件異議人即受處分人甲○○於民國 98年7月6日下午5時49
    分許，騎乘車牌號碼LLW-566 號重型機車，行經臺北市○○
    ○路○ 段第二車道西往東方向，因行駛在劃設有禁行機車標
    字之車道，行至民權東路3 段與敦化北路口時，為臺北市政
    府警察局松山分局交通分隊值勤員警乙○○當場攔停，以異
    議人有機車不在規定車道行駛之違規行為，依道路交通管理
    處罰條例第45條第13款規定製單舉發，嗣異議人逾越舉發通
    知單上所載之應到案日期（98年7 月21日）60日以上，仍未
    向原處分機關提出申訴，經原處分機關於99年5 月24日依前
    開條例第45條第13款、第63條第1 項規定，逕行裁決裁處異
    議人罰鍰900 元，並記違規點數1 點後，異議人始於99年6
    月21日向原處分機關提出申訴，經原處分機關函請舉發單位
    調查結果，仍認異議人有前開違規行為，乃維持上開裁決處
    分。
三、本件異議人聲明異議意旨略以：本件員警值勤時所處位置，
    會影響其視線，致員警在判斷是否有違規行為時會產生誤差
    ，而伊請求員警調閱當時各路口之監視錄影帶，以釐清伊是
    否有員警所舉發之違規行為，員警並不採納，本件並無其他
    實質證據證明伊確有違規行為，不僅憑員警之肉眼判斷即認
    定伊有違規行為，爰依法聲明異議，請求撤銷原處分云云。
四、經查：
（一）異議人於前揭時、地，騎乘車牌號碼 LLW-566號重型機車
      ，行駛在劃設有禁行機車標字之車道，為臺北市政府警察
      局松山分局交通分隊值勤員警乙○○當場攔停舉發之事實
      ，業據證人乙○○到庭證稱： 伊在民權東路3段與敦化北
      路口舉發此項違規行為，通常都是走到雙白線處，目視確
      認違規行為人確實有違規行為，才會攔停舉發，如遇到爭
      議或是行為人僅僅是壓到雙白線，伊是不會舉發的等語（
      見本院卷第25-26 頁），復有現場圖1 紙、臺北市政府警
      察局松山分局99年7 月2 日北市警松分交字第0993583050
      0 號函影本在卷可稽（見本院卷第28頁、第9 頁）。又衡
      諸乙○○身為執法人員，與異議人既素不相識且無任何宿
      怨仇隙，衡情證人應無在執行交通勤務中，刻意舉發素不
      相識、毫無冤仇之異議人，且甘冒偽證之罪責，於本院調
      查中到庭具結為虛偽之陳述，以羅織誣陷異議人之可能或
      必要，堪認證人上開之證詞為可採。是以，異議人違規行
      為之事實，堪以認定，其前揭所辯，應無可採。
（二）再違反道路交通管理處罰條例之行為經警開立舉發通知單
      ，該舉發通知單僅屬交通主管機關據以裁罰之依據，並非
      交通主管機關所為之終局性裁罰處分，而行為人因交通違
      規遭開立舉發通知單後，迄至移送交通主管機關裁罰之期
      間，道路交通管理處罰條例並未設有時效之規定，應依95
      年2月25日公布施行之行政罰法第27 條規定：「行政罰之
      裁處權，因三年期間之經過而消滅」，是本件之裁罰尚未
      逾法定之3 年時效期間。又道路交通管理事件統一裁罰基
      準及處理細則第44條第1 項規定：「違反道路交通管理事
      件行為人，未依規定自動繳納罰鍰，或未依規定到案聽候
      裁決，處罰機關應依基準表於通知單送達且逾越應到案期
      限六十日之三個月內，逕行裁決之。」此係主管機關即交
      通部與內政部為補充道路交通管理處罰條例漏未對處罰機
      關於受理違反道路交通管理事件裁決時效所為之補充性質
      行政命令，然因該細則第 44條第1項並未規定處罰機關違
      反「逾越應到案期限六十日之三個月」期間之規定時，發
      生失權之效果，故解釋上該規定屬訓示之規定，端在促使
      各處罰機關儘速處理，以免形成積案，導致無法達成交通
      管理之目的。而處罰機關若未遵守前開期間之行政命令規
      定，應屬行政機關內部獎懲問題，斷不可因此而解釋為具
      有失權之效果，否則無異與訓示規定之解釋相扞格。是原
      處分機關雖未於舉發通知單送達且逾越應到案期限60日之
      3個月內逕行裁決，遲至逾越應到案期限60日之3個月後之
      99年5月24 日始為裁決，然該裁決效力並不因逾越前述裁
      罰基準及處理細則所定期限之規定，而失其效力，附此敘
      明。
五、綜上所述，本件異議人確有於前揭時、地，騎乘車牌號碼LL
    W-566 號重型機車行駛在劃設有禁行機車標字之車道之違規
    行為，且違規行為舉發通知單業已當場交由異議人簽名收受
    ，異議人未依規定自動繳納罰鍰，亦未依規定到案聽候裁決
    ，原處分機關因而依道路交通管理處罰條例第45條第13款、
    第63條第1項，裁處異議人罰鍰900 元，並記違規點數1點，
    固非無據，惟本件異議人遲至99年6月21 日始向原處分機關
    提出申訴，此有異議人陳述書上收件戳記在卷可佐（見本院
    卷第8頁），已逾越舉發通知單上所載應到案日期（即98年7
    月21日）60日以上，故原處分機關所為上開裁處，顯有未恰
    ，而依道路交通管理處罰條例第20條規定：「交通法庭認為
    聲明異議有理由或聲明異議雖無理由，而原處分不當或違法
    者，應以裁定將原處分經聲明異議部分撤銷，並自為裁定。
    」觀之，足徵原處分機關之處分如有不當或違法時，交通法
    庭自應撤銷原處分，另為適法之裁定。是本件異議人聲明異
    議雖無理由，惟原處分機關關於罰鍰部分既有上揭違誤，自
    應由本院將原處分撤銷，另依道路交通管理處罰條例第45條
    第13款、第63 條第1項及違反道路交通管理事件統一裁罰基
    準表之規定，裁處如主文所示之罰鍰並記違規點數1 點，以
    資適法。
據上論斷，應依道路交通案件處理辦法第19條，裁定如主文。
中    華    民    國    99    年    10    月    4     日
                   交通法庭法  官  陳雯珊
以上正本證明與原本無異。
如不服本裁定，應於送達後5日內，向本院提出抗告狀。
                           書記官  馬正道
中    華    民    國    99    年    10    月    5     日

司法院資訊處製作；財團法人民間司法改革基金會備份。
